臺灣高等法院刑事判決　　　　　　　　　　　　　九十一年度上易字第二一四七號
　　上　訴　人　臺灣桃園地方法院檢察署檢察官
　　被　　　告　甲○○
右上訴人因被告恐嚇取財案件，不服臺灣桃園地方法院八十九年度易字第一九六八號
，中華民國九十一年五月二十一日第一審判決（起訴案號：臺灣桃園地方法院檢察署
八十九年度偵字第九九七六號）提起上訴，本院判決如左：
    主  文
原判決撤銷。
甲○○意圖為自己不法之所有，以恐嚇使人將本人之物交付未遂，累犯，處有期徒刑
肆月，如易科罰金以參佰元折算壹日。
    事  實
一、甲○○於八十六年間因違反麻醉藥品管理條例案件，經判處有期徒刑四月，如易
    科罰金以三百元折算壹日確定，且於八十七年三月二十九日執行完畢，猶不知悔
    改，因與告訴人乙○○係朋友關係，乙○○因腳部受傷而與甲○○暫時居住於新
    竹縣竹北市○○路山坡地工寮內，甲○○因染有吸食安非他命之惡習，又無錢購
    買安非他命，乃意圖為自己不法之所有，於民國八十九年四月二十七日下午一時
    許，向乙○○恫稱「如不拿錢出來，我就要用刀殺妳，把妳丟棄山溝內，反正死
    無對證」等語，乙○○因畏懼而攜其女兒劉恩婷之郵局存摺，由甲○○以機車載
    往竹北郵局提領現金，惟因存摺未蓋開戶郵局主管章，致無法提領，甲○○乃於
    同日下午三時三十分許，將乙○○載到桃園縣龍潭鄉中興郵局，乙○○乃利用甲
    ○○在郵局外抽煙之機會，請求郵局櫃臺服務人員報警而於八十九年四月二十七
    日下午三時三十分許，在桃園縣龍澤鄉○○路二八Ｏ號中興郵局，為警查獲致未
    得逞。
二、案經乙○○訴由桃園縣警察局平鎮分局移送台灣桃園地方法院檢察署檢察官偵查
    起訴。
    理  由
一、訊之被告固不否認於上開時地載乙○○至竹北郵局領款未果而改至中興郵局領款
    一事，但否認有恐嚇取財犯行，並辯稱：伊與告訴人係男女朋友關係，未曾對之
    施加恐嚇，係因告訴人腳受傷，欲領款而要求伊駕騎機車載其前往郵局提款，先
    至竹北郵局，但告訴人稱不能領，要去龍潭領，伊又將之載往龍潭，至龍潭中興
    郵局後，告訴人自行入內提款，伊則在門外抽煙，告訴人入內後旋又出來將雨衣
    託交伊保管後又入內，伊如要恐嚇，自應會跟隨在旁，豈有讓告訴人獨自一人入
    內而有機報警之理，況告訴人因認她腳傷是伊害的，所以曾誣指伊傷害、妨害自
    由及強盜等犯行，亦經檢察官處分不起訴在案，本案實係告訴人誣指等語。
二、經查：
    １、告訴人乙○○於警訊及偵、審中均指述稱：八十九年四月二十七日下午一時
        許，在新竹縣竹北市○○路山坡地工寮內，被告用言詞恐嚇我稱：如果不拿
        錢出來，我就要用刀殺你，把你丟山溝裡，反正死無對證等語，因心生畏懼
        ，才被被告用機車載我前往竹北郵局提領現金，但因郵局主管章未蓋所以領
        不到，又載我往龍潭鄉中興郵局提領現金，便向郵局員工請求報案，在前往
        竹北郵局和中興郵局口途中因沒有機會所以未報案等語，並有告訴人填寫提
        款單及存摺簿影本在卷可證，顯見被告確有載告訴人前往提款一事無誤。
    ２、受告訴人委託代為報案之證人王志揚於警訊時證稱：大約是八十九年四月二
        十七日下午二時五十五分許，告訴人在郵局向伊聲稱有人恐嚇她領錢，叫我
        們幫她報警，當時告訴人準備提領新台幣（下同）六千元，但最後沒有領取
        ，告訴人進郵局時沒有遭脅迫，只不過神情緊張，不時看外面等語（詳九九
        七六號偵查卷第二頁背面），故由證人王志揚之證述可知，被告並未與告訴
        人一同進入郵局，並未親眼見到被告對告訴人恐嚇，惟告訴人當時在郵局神
        情緊張，不時看外面一節，亦據證人王志揚證述綦詳，若非當時告訴人心情
        緊張，畏懼被告，豈有不時向外看之必要，顯見告訴人指述被被告恐嚇，心
        生畏懼一詞，並非子虛。
    ３、雖被告一再辯稱：因為先前使告訴人腳受傷，致告訴人怨恨誣告云云，惟自
        竹北駕騎機車至龍潭約時三、四十分鐘，沿途欲呼救之機會甚多，在與警局
        有安全警鈴連線之竹北郵局之機會尤佳，若告訴人存心誣陷被告，在一到竹
        北郵局時大可立即報警求救，即能達到誣告被告之目的，何必大費周章被被
        告先載到竹北郵局，再騎三、四十分鐘機車到中興郵局才報警求救之理？顯
        見在竹北分局及沿途，均因被告跟隨在側，致告訴人心中畏懼至極，完全不
        敢求救，一直到中興分局，因被告未跟隨在側，所以才神情緊張，萬分懼怕
        被被告發現，而遞紙條求救，此由原審勘驗中興郵局監視錄影帶，告訴人於
        四月二十七日下午二時五十四分四十二秒撐二支枴杖到郵局門口，於二時五
        十五分零五秒進入郵局，被告未隨同進，二時五十八分零三秒走到門口東張
        西望，二時五十八分零八秒被告穿黃色雨之出現在正門口進入郵局，二時五
        十八分四十八秒被告往門外走，告訴人仍留在郵局內，二時五十九分零八秒
        被告再進入郵局，於二時五十九分十三秒與告訴人站在一起，至二時五十九
        分五十八秒警員進入郵局，三時零十三秒被告為警攔阻，此有勘驗筆錄一份
        附卷可證（詳原審卷第三八、三九頁），更可佐證在中興郵局時，因被告未
        隨同告訴人進入郵局，告訴人才敢報警，惟告訴人因十張緊張，所以才會有
        「走到門口東張西望」之舉動甚明。
    ４、雖被告在工寮內恐嚇告訴人時，除被告與告訴人外，無其他人在場，惟由告
        訴人事後一直到被告未跟隨進入之中興郵局才報警及報警時神情緊張等情節
        觀之，堪認被告確有恐嚇告訴人交付財物之行為無誤，否則若如被告所述，
        好心載告訴人去領款，告訴人就被告之接送行為，豈有不感激，而故意誣陷
        之可能，綜上所述，本件罪證明確，被告犯行堪以認定，被告空言告訴人誣
        告一詞，委不足採，至告訴人乙○○雖另案因誣告被告而被提起公訴，然該
        案尚未經有罪判決確定，況告訴人乙○○縱於他案中有誣告被告之行為，亦
        難認定告訴人絕對會於本案中再次誣告被告，故尚難以告訴人被起訴誣告罪
        ，即認告訴人所有指述，全不可採，併此敘明。
三、核被告所為係犯刑法第三百四十六條第三項、第一項恐嚇取財未遂罪，被告尚未
    取得財物前即為警查獲，為未遂犯，依刑法第二十六條前段規定減輕其刑，而被
    告甲○○於八十六年間因違反麻醉藥品管理條例案件，經判處有期徒刑四月，如
    易科罰金以三百元折算壹日確定，且於八十七年三月二十九日執行完畢，此有台
    灣高等法院被告全國刑案紀錄表一紙附卷可證，是被告受有期徒刑執行完畢後，
    於五年內再犯有期徒刑以上之罪，為累犯，依法加重其刑，並先加後減之。
四、原審諭知無罪，係以被告如真有恐嚇告訴人，豈會讓告訴人一人入內領款為由，
    惟告訴人至中興郵局領錢時，雙手柱著拐杖，不良於行，此有中興郵局錄影帶可
    資佐證，是被告並無憂慮告訴人會逃走之可能，況恐嚇之地點是發生於工寮內，
    並非在郵局，自不能以被告未緊隨在告訴人身邊，即認被告無恐嚇，從而公訴人
    以原審認事有誤為由提起上訴，為有理由，自應由本院將原判決撤銷，爰審酌被
    告未坦承犯行、未有所得等一切情狀，量處如主文所示之刑，再被告行為後，刑
    法第四十一條業於九十年一月十日修正公布，舊法規定犯最重本刑三年以下有期
    徒刑以下之刑之罪，而受六個月以下有期徒刑或拘役之宣告，因身體、教育、職
    業、家庭之關係或其他正當事由，執行顯有困難者，得易科罰金，修正後之刑法
    第四十一條第一項前段規定，凡犯最重本刑五年以下有期徒刑以下刑之罪，而受
    六個月以下有期徒刑或拘役之宣告，均得易科罰金，比較新舊法之規定，以修正
    後之新法有利於行為人，自應依刑法第二條第一項前段規定，適用裁判時之新法
    ，併予宣告易科罰金之折算標準，以示懲儆。
五、再台灣新竹地方法院檢察署檢察官移送併辦之八十九年度偵緝字第二七Ｏ號告訴
    人乙○○告被告甲○○於八十九年五月二十三日下午七時許，在新竹縣竹東鎮○
    ○路一四三號內對乙○○恫嚇稱：要將乙○○活埋殺掉，並欲動手強將乙○○帶
    走妨害乙○○之行動自由，惟乙○○極力抗爭而作罷，復竊取乙○○ＩＷＡ─三
    四三號重機車，再於八十九年五月二十五日下午四時三十分許，在上開處所，持
    柴刀將乙○○強行押上機車載往芎林鄉，並恐嚇被害人這就是埋屍地點等涉犯刑
    法第三百零四條、第三百零五條恐嚇及第三百二十條竊盜等罪，因本案判決為恐
    嚇取財罪，與檢察官移送併辦之罪名，無連續犯或牽連犯裁判上一罪關係，自無
    從准予併辦，爰退回台灣新竹地方法院檢察署由檢察官另行偵辦。
據上論斷，應依刑事訴訟法第三百六十九條第一項前段、第三百六十四條、第二百九
十九條第一項前段，刑法第三百四十六條第三項、第一項、第二十六條前段、第四十
七條、第二條第一項前段、修正後刑法第四十一條第一項前段，罰金罰鍰提高標準條
例第一條前段、第二條判決如主文。
本案經檢察官賴俊雄到庭執行職務。
中      華      民      國      九十一      年      十    月    十八    日
                              臺灣高等法院刑事第十八庭
                                  審判長法  官  吳      敦
                                        法  官  吳  明  峰
                                        法  官  劉  慧  芬
右正本證明與原本無異。
不得上訴。
                                        書記官  鎖  瑞  嶺
中      華      民      國     九十一   年      十      月    二十一    日
附錄：本案論罪科刑法條全文
刑法第三百四十六條第三項、第一項
意圖為自己或第三人不法之所有，以恐嚇使人將本人或第三人之物交付者，處六月以
上五年以下有期徒刑，得併科一千元以下罰金。
前二項之未遂犯，罰之。
